臺灣高等法院刑事判決　　　　　　　　　　　　　　九十三年度交上易字第一一號
　　上　訴　人
　　即　被　告　甲○○
右上訴人因過失傷害案件，不服臺灣臺北地方法院九十一年度交易字第二五一號，中
華民國九十二年十一月二十八日第一審判決（起訴案號：臺灣臺北地方法院檢察署九
十一年度偵字第一二一九九號），提起上訴，本院判決如左：
    主  文
上訴駁回。
    事    實
一、甲○○於民國九十年十二月六日十七時許，騎乘車牌號碼ＧＭＺ─一七三號機車
    ，沿台北市萬華區○○○路○段之雙向四車道道路由北向南方向行駛，在該路二
    百八十六號北側公廁附近停車如廁並重新上車起步、且欲向左轉入內側車道時，
    本應注意車輛在雙向四車道行駛時，如有變換車道，應讓直行車先行，並注意安
    全距離，而依當時天氣晴朗、日間自然光線、路面無障礙無缺陷、視距良好之情
    形，亦非不能注意，竟疏未注意適有鄭淑奼騎乘車號ＥＦＯ─九八八號機車、乙
    ○○騎乘車號ＢＡＱ─三００號機車於其左後方直行之情形，即貿然以大角度向
    左變換車道而進入內側車道，未讓鄭淑奼、乙○○先行，致其所騎乘之前開機車
    先撞擊鄭淑奼所騎乘之前開機車右側、兩車並因此倒地後，再使騎乘前開機車行
    駛於鄭淑奼後方之乙○○，因閃煞不及，撞擊甲○○所騎乘之已倒地之前開機車
    ，乙○○並因此倒地而受有左眼眼瞼裂傷、眼球破裂、左眼視力無光覺、嗣經治
    療仍喪失左眼視力之重傷害。甲○○於肇事後，在台北市政府警察局萬華分局交
    通分隊警員陳佳燦前往現場處理時，在其上開犯行未為任何有偵查犯罪職權之公
    務員知悉前，不逃避接受裁判而當場向警員承認其為肇事人。
二、案經乙○○訴請台灣台北地方法院檢察署檢察官聲請簡易判決處刑，經原審台北
    簡易庭受理後，認不宜逕以簡易判決處刑，由原審適用通常程序審理。
    理    由
一、訊據被告甲○○固不否認於右揭時間騎乘前開車號之機車，在台北市○○○路○
    段二百八十六號北側之公廁附近停車如廁，並重新上車起步後不久，即與告訴人
    及證人鄭淑奼發生車禍；及該車禍造成告訴人左眼眼瞼裂傷、眼球破裂、左眼視
    力無光覺、嗣經治療仍喪失左眼視力之傷害之事實，此核與告訴人之指訴、證人
    鄭淑奼之證詞相符，並有道路交通事故調查報告表、台北市立中興醫院診斷證明
    書及回函、現場照片等在卷可稽。惟被告矢口否認其有何過失，辯稱：我是上廁
    所，廁所外有走廊，下面有馬路，我停在一部廂型車、三部機車後面，沒有牽上
    人行道，我要走的時候，因為當時迎神，有人開小貨車，當時要稍微停下來，停
    在我這個方向的右側車道，有人下車，我繞出去，從貨車左側走，就在五金行前
    面，就被鄭淑奼勾到左邊保暖手套，我就倒了，勾到我之後鄭淑奼就衝到前面去
    ，大概兩台車距離，我們兩人都倒了以後，告訴人從後面撞過來，撞過來我被他
    壓傷，左腳內側受傷，右腳也受傷云云。經查：
  (一)就本件車禍發生之經過，告訴人於原審指訴稱：我當天騎車在證人鄭淑奼右後方
    後面約二公尺處，左右相距約一尺半，我比較靠近人行道，忽然被告從人行道那
    方向橫向衝出來，一出來就撞到證人鄭淑奼的車的後輪那裡，證人鄭淑奼倒下，
    接著被告跌倒，我有煞車但來不及就撞上去；被告是是突然在其前面橫過來，從
    外側衝過來，我也因此來不及煞車；發生車禍之地點就在公廁前面，我撞到被告
    機車時，被告機車他的輪子朝向我，係橫在我前面，從頭到尾都沒有撞到證人鄭
    淑奼的機車等語；另證人鄭淑奼就車禍之過程於原審則結證稱：本件車禍發生前
    ，我記得前面沒有其他車輛，突然感到重心不穩，所以整個人往右倒下，後來我
    才發現後面很多路人，另一個車道是在迎神廟會很多人，人們都說後面發生車禍
    ，我把機車扶起以後，才看到後面有一個大車禍，那人流很多血；不清楚我機車
    什麼地方被撞，可能旁邊而已，應該是屬於後半段，我會朝向右邊倒下應該是機
    車右邊被撞，但是詳細不清楚；發生車禍當時騎乘的位置，係內側車道之中間；
    發生車禍之後右把手及機車其他部位都沒有損壞，並沒有擦撞或勾到被告車子左
    手的防風手套；整個車禍過程中，只感覺一次重心不穩等語。核以：(1)告訴人指
    訴稱被告機車係撞擊證人鄭淑奼機車後輪部位，此與證人鄭淑奼證稱其機車後半
    段遭到被告撞擊等語，核屬相符；(2)證人鄭淑奼證稱其於發生碰撞前，前方並無
    其他車輛，亦與告訴人指訴稱被告機車係忽然自人行道橫著出現，並撞擊證人鄭
    淑奼機車等語相符；(3)再告訴人指訴稱其撞到被告機車時，被告機車係呈橫向倒
    地狀態，此亦與告訴人所指述稱「被告係橫著衝出來、於與證人鄭淑奼碰撞後倒
    地」之可能倒地狀態相符；(4)被告自承於車禍發生前，為繞過前方停止於右側車
    道之貨車，而向左繞出等語，此亦與告訴人指述稱被告係由人行道方向出現等語
    相符等情，本院認前述告訴人之指訴與證人鄭淑奼之證述，互核一致，且與被告
    供述之部分車禍經過相符，均應可採信。而再查以證人鄭淑奼證稱其遭撞擊時，
    係騎乘機車行駛於內側車道，且被告復自承其於車禍發生前，機車原本停放在外
    線車道，則被告於本件車禍發生前應有騎乘機車變換車道之行為之事實，亦足認
    定。換言之，由前述互核一致之告訴人指訴、證人鄭淑奼之證詞、及被告所自承
    之部分車禍經過，本件車禍發生經過已可認定如左：被告騎乘前開車號機車自台
    北市○○○路○段二百八十六號北側之公廁前路面起步後，由外側車道以大角度
    向左變換車道而進入內側車道之際，先撞擊證人鄭淑奼機車之右後側，致被告與
    證人鄭淑奼均人車倒地後，告訴人再因閃煞不及而撞擊被告所騎乘、橫向倒於地
    面之機車。
  (二)按汽車在雙向四車道變換車道時，應讓直行車先行，並注意安全距離，道路交通
    安全規則第九十八條第一項第六款定有明文；且此規定依同法第二條第一項第一
    款之規定，於騎乘機車時亦有適用。被告於雙向四線道之台北市○○○路○段二
    百八十六條附近起步並變換車道時，本應注意前述定，且依當時天氣晴朗、日間
    自然光線、路面無障礙無缺陷、視距良好之情形（卷附道路交通事故調查報告表
    參照），亦非不能注意，被告竟疏未注意適有證人鄭淑奼、乙○○分別騎乘前開
    車號機車在其左後方直行之情形，即貿然以相當大的角度向左變換車道而進入內
    側車道，未讓證人鄭淑奼、告訴人先行，而於先撞擊證人鄭淑奼機車右後側，致
    被告與證人鄭淑奼均人車倒地後，再使告訴人因閃煞不及而再撞擊被告所騎乘、
    橫向倒於地面之機車，被告有所過失甚明。
  (三)被告雖辯稱：(1)本件車禍乃證人鄭淑奼欲由左側超越被告時，勾到被告左手把防
    風手套，致被告重心不穩所致；(2)告訴人未保持安全距離，亦為本件車禍發生之
    原因；(3)告訴人於本院所述，與其於台灣板橋地方法院九十一年度交聲字第三三
    七號道路交通管理處罰條例聲明異議案件所為之證述不同；及(4)被告並無必要在
    發生車禍之地點迴轉，警員不應在談話紀錄表上胡亂填載云云。經查：(1)被告辯
    稱其與證人鄭淑奼發生車禍之經過，不惟與證人鄭淑奼、告訴人互核一致之陳述
    內容不同，已難輕信；且查：原審於勘驗車禍現場時，曾勘驗被告及證人鄭淑奼
    之前開車號機車，發現證人鄭淑奼機車右後視鏡較右手把突出、被告機車左後視
    鏡亦較已經裝設防風手套之左手把突出，且兩後視鏡之距地高度約略相符（原審
    九十二年八月二十六日勘驗筆錄所附照片參照）；設若本件車禍係被告與證人鄭
    淑奼平行行駛之際發生撞擊（如被告所辯稱），則依前述勘驗所得，除了被告之
    左手防風手套可能破損外，前述兩後視鏡更應產生嚴重之損壞，然查不僅證人鄭
    淑奼證稱其車輛並無任何損壞，被告亦未曾述及其左後視鏡有所損害，且卷附補
    充資料表復未記載兩部機車有何後視鏡破損之情形，則被告前述所辯之車禍經過
    ，自不足採信；(2)又被告辯稱告訴人未保持安全距離云云，無非以告訴人自承其
    於車禍發生之前，係騎乘機車在證人鄭淑奼機車後方二公尺等語，為其論據，然
    此僅為自訴人自承之事實，殊無其他佐證，則告訴人於本件車禍發生時，是否確
    實騎乘機車行駛於證人鄭淑奼機車後方二公尺，已難僅憑告訴人之單一供述加以
    認定；且保持安全距離之目的，主要在避免前車（即證人鄭淑奼之機車）緊急煞
    停或有其他狀況時，後車（即告訴人之機車）能有煞停之機會，以避免追撞發生
    ，而非避免有車輛（即被告之機車）由人行道邊緣以大角度駛入其車前、撞擊其
    前車後立即倒地於前而發生危險之情形，是以縱然告訴人確有未保持與證人鄭淑
    奼之安全距離之情形，亦與本件告訴人與被告之車禍，無任何相當因果關係；(3)
    再按「告訴人、證人之陳述有部分前後不符，或相互間有所歧異時，究竟何者為
    可採，法院仍得本其自由心證予以斟酌，非謂一有不符或矛盾，即應認其全部均
    為不可採信；尤其關於行為動機、手段及結果等之細節方面，告訴人之指陳，難
    免故予誇大，證人之證言，有時亦有予渲染之可能；然其基本事實之陳述，若果
    與真實性無礙時，則仍非不得予以採信。」最高法院七十四年度台上字第一五九
    九號判例可資參照；而本件既已說明採信告訴人指訴、證人鄭淑奼證詞之理由，
    且認該二人就基本事實之陳述互核一致，則揆諸前接判例意旨，縱告訴人前後指
    訴之間略有不同，亦不能依此即稱告訴人之指訴均不可採信；(4)另告訴人究係繼
    續前行而進入內側車道、或為了迴轉而進入內側車道，並非本院所審酌者，亦即
    －本院僅審酌被告於車禍發生時所顯露於外之客觀駕駛行為，並因此認定被告有
    事實欄一所示之過失，則被告爭執其並無必要迴轉云云，亦與本件認定無涉。是
    綜上所述，被告所辯均無足採。
  (四)末查，告訴人於本件車禍中，係受有左眼眼瞼裂傷、眼球破裂、左眼視力無光覺
    、嗣經治療仍喪失左眼視力之傷害（卷附台北市立中興醫院診斷證明書及回函參
    照），此傷害符合刑法第十條第四項第一款之定義，而已達重傷之程度。告訴人
    所受之前述重傷既因本件車禍所造成，則與被告過失之間，自有相當因果關係。
    從而，被告因過失傷害告訴人致重傷之犯行，足以認定。
二、核被告甲○○所為，係犯刑法第二百八十四條第一項後段過失致重傷罪。又被告
    於肇事後，在台北市政府警察局萬華分局交通分隊警員陳佳燦前往現場處理時，
    在其上開犯行未為任何有偵查犯罪職權之公務員知悉前，不逃避接受裁判而當場
    向警員承認其為肇事人而自首，此有自首調查表在卷可稽，應依刑法第六十二條
    前段減輕其刑。原審認被告罪證明確，適用刑法第二百八十四條第一項後段、第
    六十二條前段，罰金罰鍰提高標準條例第一條前段之規定，及審酌被告過失之程
    度非輕、告訴人所受傷害嚴重、被告犯後態度等情，認到庭執行職務檢察官求處
    有期徒刑八月，乃屬過輕，是量處有期徒刑九月，以資懲儆，其認事用法及量刑
    ，均無不當。被告上訴意旨仍執陳詞，否認犯罪，為無理由，應予駁回。
據上論斷，應依刑事訴訟法第三百六十八條，判決如主文。
本案經檢察官張文政到庭執行職務。
中　　　華　　　民　　　國　　九十三　　年　　　三　　　月　　三十一　　日
                              臺灣高等法院交通法庭
                                  審判長法  官  葉  騰  瑞
                                        法  官  江  國  華
                                        法  官  莊  明  彰
右正本證明與原本無異。
不得上訴。
                                        書記官  廖  逸  柔
中　　　華　　　民　　　國　　九十三　　年　　　四　　　月　　 一   　　日
附錄：本案論罪科刑法條全文
中華民國刑法第二百八十四條
(過失傷害罪)
因過失傷害人者，處六月以下有期徒刑、拘役或五百元以下罰金，致重傷
者，處一年以下有期徒刑、拘役或五百元以下罰金。
從事業務之人，因業務上之過失傷害人者，處一年以下有期徒刑、拘役或
一千元以下罰金，致重傷者，處三年以下有期徒刑、拘役或二千元以下罰
金。
